【裁判字號】    99,訴,1026
【裁判日期】    990903
【裁判案由】    毒品危害防制條例等
【裁判全文】
臺灣臺中地方法院刑事判決              99年度訴字第1026號
公  訴  人  臺灣臺中地方法院檢察署檢察官
被      告  己○○
指定辯護人  本院公設辯護人戊○○
上列被告因違反毒品危害防制條例等案件，經檢察官提起公訴（
98年度毒偵字第4759號、99年度偵字第3319、4194號），本院判
決如下：
    主    文
己○○施用第一級毒品，處有期徒刑玖月；又施用第二級毒品，
處有期徒刑陸月；又犯攜帶兇器強盜罪，處有期徒刑捌年陸月。
應執行有期徒刑玖年陸月。
    犯罪事實
一、己○○前因施用毒品案件，經送觀察、勒戒後，認無繼續施
    用毒品之傾向，於民國89年5月16日執行完畢釋放。復於前
    開觀察、勒戒執行完畢釋放後5年內之91年間，再因施用毒
    品案件，經送觀察、勒戒後，仍認無繼續施用毒品之傾向，
    於91年9月6日執行完畢釋放。詎其猶不知悔改，復基於施用
    第一級毒品之犯意，於98年11月15日中午，在臺中市○區○○路1段258巷12號之住處，以將海洛因摻入香菸內點燃吸食
    之方式，施用第一級毒品海洛因1次；另基於施用第二級毒
    品之犯意，亦於上開時間、地點，以將甲基安非他命置於玻
    璃球內，下以火燒烤使生煙氣後吸用之方式，施用第二級毒
    品甲基安非他命1次。嗣於98年11月16日下午3時20分許，經
    臺灣臺中地方法院檢察署觀護人室對己○○採尿送驗後，發
    現結果呈安非他命、甲基安非他命及嗎啡陽性反應，而查悉
    上情。
二、己○○復因缺錢花用，竟基於強盜之犯意，意圖為自己不法
    之所有，於99年1月30日晚上10時50分許，騎乘其所有車牌
    號碼EZR-335號機車，在臺中市西區○○○○街與大同街口
    附近俟機尋找搶奪或強盜財物之目標，適見乙○○、葉惠平
    、丁○○等3名女子行走在大墩十二街旁，竟持客觀上得為
    兇器之短刀1支（未扣案）朝向上開3名女子，丁○○見狀隨
    即放聲尖叫，並拉著身旁之葉惠平往前（東興路方向）跑，
    乙○○則往後（精誠路方向）跑，己○○見乙○○落單後，
    即持刀逼近乙○○，要求乙○○交出身上財物，致使乙○○
    不能抗拒，為顧及自身安危，遂將所有之白色手提包1只【
    內有乙○○之國民身分證、健保卡、駕照、提款卡4張、鑰
    匙3串，現金約新臺幣（下同）4萬元、客戶之支票5張（票
    號分別為TYA0000000、MB0000000、TYA0000000、MV0000000
    、AV0000000號）、公司發票存根約120張、CANON牌相機1台
    、NOKIA牌行動電話2支、安麗黑色蜜粉盒1個、透明化妝包1
    個及香水1瓶、唇蜜1個、耳環1個、口腔噴劑1瓶、項鍊墜子
    1個等價值共約20萬元之財物】丟在地上，己○○隨即撿起
    上開白色手提包，得手後即騎車逃逸。
三、己○○強盜得手後，於99年1月30日晚上11時許，在其臺中
    市○區○○路1段258巷12號之居所，將強盜所得之物品交予
    其同居女友甲○○（業經審結）。嗣於98年2月2日下午5時
    10分許，己○○為警在臺中市西區○○○○街30號前拘提到案
    ，斯時與己○○同行之甲○○亦共同至臺中市第一分局公益
    派出所協助調查，而經警在己○○身上查獲乙○○所有之相
    機1台、相機電池1顆、行動電話電池1顆等物，復由甲○○
    從隨身皮包內取出乙○○所有香水1瓶、唇蜜1個、耳環1個
    、口腔噴瓶1瓶、手機（含手機吊飾）1支、手機客戶支票5
    張等物；再於99年2月2日晚上11時40分許，在甲○○位於臺
    中縣神岡鄉○○村○○路1629號之住處，查獲乙○○所有之
    上開白包手提包1只、蜜粉盒1個等物（上開已查獲之物品均
    已發還乙○○）；另尚有乙○○所有之國民身分證、健保卡
    、駕照、提款卡4張、鑰匙3串、手機1支及公司發票約120張
    、項鍊墜子1個等物未能尋獲；至現金4萬元則業經己○○購
    買海洛因、甲基安非他命等物及清償債務，而花用一空。
四、案經臺中市警察局第一分局報告臺灣臺中地方法院檢察署檢
    察官偵查起訴。
    理    由
一、認定犯罪事實所憑之證據及理由﹕
  (一)施用第一、二級毒品部分﹕
    上揭犯罪事實，業據被告己○○坦承不諱，復有臺灣臺中地
    方法院檢察署受保護管束人（被告）尿液檢體監管紀錄表1
    張、詮昕科技股份有限公司濫用藥物尿液檢驗報告1張在卷
    可稽，是被告之自白與事實相符，其施用第一、二級毒品之
    犯行堪以認定。、
  (二)攜帶兇器強盜部分﹕
    訊據被告固坦承有於上開時間、地點強盜被害人乙○○上開
    財物之情，惟矢口否認有何攜帶兇器強盜之犯行，辯稱﹕其
    強盜被害人財物時並未持刀云云。辯護人亦為被告辯護稱﹕
    被告當時僅徒手作勢欲毆打被害人乙○○，被害人乙○○即
    將皮包棄置於地逃離現場，被告並未持刀械逼近被害人乙○○迫令被害人交出財物；被害人乙○○於偵訊中、審理中所
    證述關於其所見刀子之長度乙節有所歧異，其可能因遭行搶
    時情緒緊張，復因視線不佳，而有誤認被告持刀之情形；又
    依證人丁○○時之證述，其雖有目睹被告對被害人乙○○行
    搶，然無法親見被告有持刀喝令被害人乙○○交出財物之情
    形，自不得據其證詞為被告不利之認定等語。經查﹕
    1.證人乙○○於本院具結證稱﹕案發當天伊與伊朋友丁○○
      跟葉惠平三個人走在巷子，被告騎機車從伊等背後突然出
      現停在伊等旁邊，當時伊朋友丁○○跟葉惠平先尖叫，然
      後就往前跑，當下伊愣住了，看著被告手上拿著刀，伊就
      尖叫，尖叫之後伊就往後跑，結果被告就騎機車掉頭來堵
      伊，然後被告下車持刀靠近伊，伊就將包包丟在地上，被
      告撿起包包之後就騎機車跑走了。伊看到被告所持的刀子
      ，刀刃部分長大約八到十公分，但非水果刀，刀刃的形狀
      是有一點扁扁、寬寬的。被告搶伊的地方是在騎樓外側，
      所以燈光昏暗，因為當下伊很靠近被告他，伊的頭往下看
      ，伊有看到刀子的光影，亮亮的，所以伊尖叫，當下伊尖
      叫二、三聲，就是因為伊一直看到被告手上持的刀。伊確
      定被告當時有持刀。在被告搶伊的時候，伊跟被告的距離
      最近，大約六、七十公分的距離，被告只要伸手，他的刀
      子就會刺傷伊。當時被告騎車追伊時，有一個男性路人在
      附近，伊朝著那個路人跑去，然後被告下車持刀朝伊跟路
      人的方向過來，被告先朝路人的方向過去，跟他說不關他
      的事，結果那個路人將雙手舉起像投降狀，當下伊覺得那
      個路人好像跟被告是串通好的，伊就離開那個路人一點距
      離，然後被告就持刀朝伊走過來，伊就將包包丟出去，人
      站在原地，之後被告撿起包包就離開等語。
    2.證人丁○○於本院具結證稱﹕案發當時伊等三人走在騎樓
      旁邊要去牽車，當時伊走在最外面，被告騎機車過來，當
      時伊以為他要搭訕，伊一轉頭，就看到被告手上拿著刀子
      ，當下伊就拉著伊身邊的朋友往前跑，結果伊等邊跑邊回
      頭看，就發現被告去追乙○○，之後還有聽到乙○○尖叫
      ，尖叫當下伊就看到乙○○將皮包丟下；伊有看到被告手
      向前直伸朝向乙○○胸前靠近脖子的地方，因為伊之前有
      看到被告有持刀，所以當下伊認為被告手上應該是有持刀
      。被告所持的刀子大約20公分左右，被告當時握在手上，
      刀柄為黑色，材質因為太暗看不出來，刀刃的部份很亮，
      當下可以看出刀子是還蠻利的。被告對乙○○行搶時，伊
      的所在位置距離他們大約十來公尺，當時伊是看到被告的
      側面，伊有看到被告手握拳伸直朝向乙○○。在被告要搶
      乙○○的時候，當時乙○○附近有一個路人，另外還有一
      個女生騎機車，該名女生還有問伊等發生了什麼事，伊告
      訴那名女生伊等遇到搶劫，那名女生還有幫伊等去追被告
      ，但是並沒有追到被告等語。
    3.上開二位證人之證述，互核相符，且關於被告所持刀子之
      長度，證人乙○○於偵訊時稱「刀子約十幾二十公分」，
      係指刀子（包括刀刃與刀柄）之總長度，此與其在本院證
      稱被告所持的刀子「刀刃部分長大約八到十公分」，並無
      矛盾不合之處。又證人乙○○證稱被告所持刀子「非水果
      刀，刀刃的形狀是有一點扁扁、寬寬的」，亦與證人丁○○當庭所繪之刀子外形（見本院卷第74頁）大致相符。另
      上開二位證人與被告素不相識，衡情並無誣陷被告之動機
      。再者，依上開證述，於被告對被害人乙○○強盜當時，
      附近有一位男性路人在場，就此被告亦自承﹕伊對乙○○
      行搶時，乙○○當時去抱一個路人，伊就叫那個路人不要
      管事，該路人就走了；該路人瘦瘦高高，身高大約180公
      分，伊自己身高是163、164 公分等語（見本院卷第68頁
      反面、第71頁）。按案發當時既有一位身形顯然較被告高
      大之男性路人在場，則若非被告確有持刀，該路人應無袖
      手旁觀任令被告強盜被害人財物之可能。是上開二位證人
      之證述，堪以採信。被告辯稱其未持刀云云，為其卸責之
      詞，難以採信。
    4.此外，本件復有臺中市警察局第一分局扣押物品目錄表及
      臺中市警察局第一分局公益所扣押物品目錄表各1份、贓
      物認領保管單1紙、監視器翻拍照片18張、車牌號碼EZR-
      335號機車照片4張、贓物照片2張、取贓現場照片2張、遭
      強盜之客戶支票影本5張等在卷可稽。綜上事證，被告之
      攜帶兇器強盜犯行洵堪認定。
二、論罪科刑﹕
    核被告所為，係犯刑法第330條第1項之加重強盜及毒品危害
    防制條例第10條第1、2項之施用第一、二級毒品罪。被告所
    犯上開三罪間，犯意各別，行為互殊，應分論併罰。爰審酌
    被告前於91年間，因共同連續犯攜帶兇器強盜罪，經臺灣高
    等法院臺中分院以92年度上訴字第1710號判處有期徒刑7年6
    月確定，甫於98年4月1日假釋出監（至100年4月16日假釋期
    滿），有臺灣高等法院被告前案紀錄表1份在卷可稽，其竟
    於假釋期間，再犯本件攜帶兇器強盜罪，所為侵害被害人之
    自由及財產法益，並嚴重危害社會治安；及被告前於98年9
    月間，因犯施用第一、二級毒品罪，經本院以98年度訴字第
    3683號分別判處有期徒刑8月、5月確定，有該判決書附卷可
    稽，其仍無視於毒品對於自身健康之戕害及國家對於杜絕毒
    品犯罪之禁令，再犯本件施用第一、二級毒品罪，惟施用毒
    品係自戕行為，並未因此而危害他人等一切情狀，分別量處
    如主文所示之刑，並定應執行刑。
據上論斷，應依刑事訴訟法第299條第1項前段，毒品危害防制條
例第10條第1項、第2項，刑法第11條前段、第330條第1項、第51
條第5款，判決如主文。
本案經檢察官丙○○到庭執行職務。
中    華    民    國    99    年    9     月    3     日
                刑事第十六庭  審判長法  官  巫淑芳
                                    法  官  黃建都
                                    法  官  戴嘉慧
以上正本證明與原本無異。
如不服本判決應於收受送達後10日內向本院提出上訴書狀，並應
敘述具體理由；其未敘述上訴理由者，應於上訴期間屆滿後20日
內向本院補提理由書（均須按他造當事人之人數附繕本）「切勿
逕送上級法院」。
                                    書記官  劉晴芬
中    華    民    國    99    年    9     月    6     日
【附錄本案論罪科刑法條】
毒品危害防制條例第10條
施用第一級毒品者，處6月以上5年以下有期徒刑。
施用第二級毒品者，處3年以下有期徒刑。
中華民國刑法第330條
（加重強盜罪）
犯強盜罪而有第321條第1項各款情形之一者，處7年以上有期徒
刑。
前項之未遂犯罰之。
中華民國刑法第328條
（普通強盜罪）
意圖為自己或第三人不法之所有，以強暴、脅迫、藥劑、催眠術
或他法，至使不能抗拒，而取他人之物或使其交付者，為強盜罪
，處5年以上有期徒刑。
以前項方法得財產上不法之利益或使第三人得之者，亦同。
犯強盜罪因而致人於死者，處死刑、無期徒刑或10年以上有期徒
刑；致重傷者，處無期徒刑或7年以上有期徒刑。
第1項及第2項之未遂犯罰之。
預備犯強盜罪者，處1年以下有期徒刑、拘役或3千元以下罰金。
中華民國刑法第321條
（加重竊盜罪）
犯竊盜罪而有左列情形之一者，處6月以上、5年以下有期徒刑：
一、於夜間侵入住宅或有人居住之建築物、船艦或隱匿其內而犯
    之者。
二、毀越門扇、牆垣或其他安全設備而犯之者。
三、攜帶兇器而犯之者。
四、結夥三人以上而犯之者。
五、乘火災、水災或其他災害之際而犯之者。
六、在車站或埠頭而犯之者。
前項之未遂犯罰之。

司法院資訊處製作；財團法人民間司法改革基金會備份。
